【裁判字號】    98,消,3
【裁判日期】    990120
【裁判案由】    損害賠償
【裁判全文】
臺灣臺北地方法院民事判決                 98年度消字第3號
原      告  達爾科技股份有限公司
法定代理人  乙○○
原      告  癸○○兼丙○○之.
            戊○○兼丙○○之.
前三人共同
訴訟代理人  黃仕翰律師
            吳鴻奎律師
            張人志律師
原      告  丁○○即丙○○之.
訴訟代理人  黃仕翰律師
            吳鴻奎律師
被      告  太子汽車工業股份有限公司
法定代理人  庚○○
訴訟代理人  辛○○
被      告  永美汽車股份有限公司
法定代理人  庚○○
共      同
訴訟代理人  甲○○
上列當事人間請求損害賠償事件，本院於民國98年1月6日言詞辯
論終結，判決如下：
    主  文
原告之訴及假執行之聲請均駁回。
訴訟費用由原告達爾科技股份有限公司負擔百分之三十六、原告
戊○○負擔百分之十一、原告癸○○負擔百分之四十七，餘由原
告丁○○負擔。
    事實及理由
壹、程序部分：
一、原告丙○○於本案訴訟程序進行中死亡，原告癸○○、戊○○及丁○○為其繼承人，有戶籍謄本與丙○○之死亡證明各
    1份為證，是渠等聲明承受訴訟，核與民事訴訟法第168條、
    第175條之規定相符，應予准許。
二、被告永美汽車股份有限公司（下稱永美公司）法定代理人於
    起訴時為許顯榮，繼於本院審理期間變更為庚○○，業經聲
    請承受訴訟在卷可佐，經核無不合，應予准許。
三、按訴狀送達後，原告不得將原訴變更或追加他訴，但請求之
    基礎事實同一者，不在此限，民事訴訟法第255條第1項第2
    款定有明文。本件原告達爾科技股份有限公司（下稱達爾公
    司）起訴時依消費者保護法（下稱消保法）第7條第1項、第
    3 項、第8條第1項及第51條暨民法第184條第1項、第185條
    、第191條之1之規定，請求被告永美公司賠償原告達爾公司
    所受之損害或損害額1倍之懲罰性賠償金新臺幣（下同）858
    ,000元。嗣於民國98年9月7日具狀追加訴訟標的「民法第36
    0條、第227條」之損害賠償請求權（見本院卷(二)第102-103
    頁），查原告起訴與追加之訴，皆係本於請求被告永美公司
    就其所銷售之汽車暴衝致原告等受有損害之基礎事實，有其
    社會事實上之共通性及關聯性，而就原請求所主張之事實及
    證據資料，於追加之訴均得加以利用，且無害於被告永美公
    司程序權之保障，依上揭規定及說明，自應准許之。
貳、實體部分：
一、原告主張：
  (一)原告達爾公司於93年3月13日向被告永美公司購買由被告太
    子汽車工業股份有限公司（下稱太子公司）進口組裝之SUZU
    KI廠牌、2004年份GRAND型、車牌號碼4021-DR號自小客車1
    輛（下稱系爭汽車），並將該車交由達爾公司之業務處處長
    即原告戊○○使用。原告戊○○於97年5月25日下午2時30分
    許，本欲駕駛系爭汽車，搭載原告癸○○與丙○○自桃園縣
    楊梅鎮○○○街98巷41號出發前往臺北。詎原告戊○○甫發
    動系爭汽車，在98巷內以緩速前進，到達巷口緩坡處，系爭
    汽車突然無預期自動加速，急速往前衝。原告戊○○雖踩煞
    車，然煞車完全失靈，原告戊○○為閃避前方標的物，乃急
    速左轉，致系爭汽車之左前方猛烈撞擊99巷1號住家鋼架，
    車身卡在南洋杉後引擎仍持續運轉，待以鑰匙熄火後始停止
    運轉，致原告達爾公司所有之系爭汽車幾乎全毀，並致原告
    戊○○受有鼻開放性傷口1.5公分、鼻骨折之傷害；及丙○○受有右肘關節之開放性傷口、左前臂之開放性傷口之傷害
    ；暨原告癸○○受有腦震盪、左側頭皮撕裂傷、創傷性頸椎
    損傷、第5及第6頸椎半脫位之傷害。
  (二)被告分別為系爭汽車之製造者與經銷者，於提供商品流通進
    入市場，或提供服務時，本應確保該商品或服務，符合當時
    科技或專業水準可合理期待之安全性，竟製造與銷售具有零
    件瑕疵與機械瑕疵之系爭汽車，致原告戊○○、癸○○及丙○○分別受有上開傷害。為此，爰依法請求被告連帶賠償下
    列損害：
  1.依消保法第7條第1項、第3項、第8條第1項及第51條暨民法
    第184條第1項、第185條、第191條之1等規定，請求被告連
    帶賠償原告達爾公司所受之損害或損害額1倍之懲罰性賠償
    金858,000元；另依民法第360條及第227條第1項準用第226
    條規定，請求系爭汽車之出賣人被告永美公司對買受人原告
    達爾公司所受上開損害負賠償責任。
  2.依消保法第7條第1項、第3項、第8條第1項及民法第184條第
    1項前段、第185條、第191條之1之規定，請求被告連帶賠償
    ：(1)原告戊○○醫療費用4,380元及精神慰撫金20萬元，合
    計204,380元之損害；(2)丙○○醫療費用300元及精神慰撫金
    20萬元，合計20萬300元之損害；(3)原告癸○○醫療費用29,
    810元、看護費用91,200元、交通費用16,000元，預期自97
    年9月1日起須持續按月支出看護費用54,000元及精神慰撫金
    100萬元之損害。
  (三)聲明：1.被告應連帶給付原告達爾公司858,000元，及自起
    訴狀繕本送達之翌日起至清償日止按年息5%計算之利息。2.
    被告應連帶給付原告戊○○204,380元，及自起訴狀繕本送
    達之翌日起至清償日止按年息5%計算之利息。3.被告應連帶
    給付原告癸○○、戊○○、丁○○200,300元，及自起訴狀
    繕本送達之翌日起至清償日止按年息5%計算之利息。4.被告
    應連帶給付原告癸○○1,137,010元，及自起訴狀繕本送達
    之翌日起至清償日止按年息5%計算之利息，並自97年9月1日
    起至原告癸○○死亡前一日止，按月給付54,000元。5.願供
    擔保請准宣告假執行。
二、被告則以：原告戊○○於93年3月13日代理原告達爾公司（
    原名美台二極體股份有限公司）向被告永美公司購買由被告
    太子公司組裝之系爭汽車，雙方並於預約單之約定事項第10
    條約定：保固期限為自交車之日起24個月或行駛5萬公里範
    圍內（以先到者為準），並於93年3月31日交付系爭汽車，
    本件原告主張其於97年5月25日因系爭汽車零件問題發生暴
    衝致原告等受有損害，距交車之日已逾4年，業已不在保固
    期限內；復就系爭事故鑑定結果證實係駕駛人即原告戊○○
    操作失當及原告癸○○未繫安全帶之疏忽，而非行駛中所產
    生自動加速往前衝（即原告所稱之暴衝），是被告等就原告
    等因本事故所受之損害並無賠償責任，且縱認被告需負賠償
    責任，原告戊○○就系爭車禍事故之發生亦與有過失等語，
    資為抗辯。並聲明：(一)原告之訴駁回。(二)如受不利益判決，
    願供擔保請准宣告免為假執行。
三、兩造不爭執事項：
  (一)原告達爾公司於93年3月13日，以858,000元之價格，向被告
    永美公司購買由被告太子公司製造之系爭汽車，並將該車交
    由達爾公司之業務處處長即原告戊○○使用。
  (二)原告戊○○於97年5月25日下午2時30分許，駕駛系爭汽車，
    搭載丙○○與原告鍾慧蘭，自桃園縣楊梅鎮○○○街98巷41
    號出發前往臺北時，因故撞擊障礙物而發生系爭車禍事故，
    致原告達爾公司所有之系爭汽車受損。
  (三)戊○○、癸○○與丙○○於97年5月25日至天成醫院急診，
    並經診斷原告戊○○受有鼻開放性傷口1.5公分、鼻骨折之
    傷害；丙○○受有右肘關節之開放性傷口、左前臂之開放性
    傷口之傷害；癸○○受有腦震盪、左側頭皮撕裂傷、創傷性
    頸椎損傷、第5及第6頸椎半脫位之傷害。戊○○、丙○○、
    癸○○並因此而支付4,380元、300元、29,810元之醫療費用
    。
  (四)系爭車輛之使用手冊有告知駕駛人由Ｐ檔或Ｎ檔排入前進或
    倒退檔時，應踩煞車踏板，以防換檔時車輛移動。
  (五)系爭汽車於發生系爭車禍事故時已逾保固期限。
四、本件之爭點為：
  (一)原告依消保法第7條第1項、第3項、第8條第1項、第51條規
    定，請求被告連帶負損害賠償責任，有無理由？
  (二)原告依民法第360條及第227條請求被告永美公司負損害賠償
    責任，有無理由？
  (三)原告依民法第184條第1項前段、第185條規定，請求被告永
    美公司、太子公司負損害賠償責任，及依民法第191條之1第
    1項規定請求被告太子公司負損害賠償責任，有無理由？
  (四)原告達爾公司、癸○○、戊○○、被繼承人丙○○因系爭車
    禍事故所受之損害為若干？
  (五)原告戊○○就系爭車禍事故之發生有無與有過失？
五、得心證之理由
  (一)按從事設計、生產、製造商品或提供服務之企業經營者，於
    提供商品流通進入市場，或提供服務時，應確保該商品或服
    務，符合當時科技或專業水準可合理期待之安全性。又企業
    經營者違反前項規定，致生損害於消費者或第三人時，應負
    連帶賠償責任。企業經營者主張其商品於流通進入市場，或
    其服務於提供時，符合當時科技或專業水準可合理期待之安
    全性者，就其主張之事實負舉證責任。從事經銷之企業經營
    者，就商品或服務所生之損害，與設計、生產、製造商品或
    提供服務之企業經營者連帶負賠償責任。輸入商品或服務之
    企業經營者，視為該商品之設計、生產、製造或服務之提供
    者，負消保法第7條之製造者責任，此為消保法第7條第1項
    、第3項前段、第7條之1第1項、第8條第1項前段、第9條分
    別明文規定。依上開法條規定，消保法所規範之商品責任，
    其商品有無瑕疵之判斷時點，為商品於「流通進入市場」之
    時，如瑕疵於商品進入市場時並未存在，而係因消費者使用
    相當時期後始發生者，則非屬消保法所規定之商品責任範疇
    ，並無消保法之適用。經查，原告達爾公司係於93年3月12
    日間購買系爭車輛，於97 年5月25日發生系爭事故前，業經
    原告戊○○駕駛使用4年2月餘，而證人即受被告委託調查系
    爭事故原因之證人己○○證稱：「因為本件的爭議是暴衝的
    原因，所以我們會去找可能引起暴衝的相關機件是否有故障
    ，用電腦檢測引擎，測試結果沒有發現有故障，再對節汽門
    檢測也沒有故障，另外對油門踏板檢測也沒有干涉（也沒有
    其他東西阻撓它），也沒有故障。以上是檢查暴衝的要件。
    …從車底外觀及油門線被壓住的情形來看，油門線不動是因
    為撞擊後引擎位移、觸媒轉換器壓住油門線再壓住車底板，
    所以油門線故障情形是事故後才發生。…檢測引擎的部分我
    們發動五分鐘至正常工作溫度後，我們用電腦檢測器檢測，
    但是因為油門線卡住所以引擎轉速達到1700轉，在我們把油
    門線拆除後在試一次引擎轉速就剩下750轉，一般情形車子
    在怠速的情況下轉速在700至1000是合理的。」等語（見98
    年6月26日準備程序筆錄，本院卷(二)第86頁背面），則系爭
    車輛之引擎、節氣閥門鋼索（即油門線）、油門踏板經檢測
    均屬正常，參以系爭事故發生時，距原告達爾公司購買系爭
    車輛已4年2月餘，斯時已非商品「流通進入市場」之際，則
    系爭車輛經原告戊○○於時間、里程均為相當之使用，且車
    輛狀況均屬正常之情形下，尚難認定系爭車輛於「流通進入
    市場」時，未符合當時科技或專業水準可合理期待之安全性
    。且原告亦未能舉證證明系爭車輛流通進入市場時，即有其
    所稱會無預期加速（暴衝）或其他煞車系統、機械裝置之嚴
    重瑕疵，非可遽認有消保法第7條第1項規定之適用。從而，
    原告主張其向被告永美汽車購買由被告太子汽車進口製造之
    系爭車輛存有瑕疵致發生無預期加速撞毀，因而依消費者保
    護法第7條、第8條、第51條之規定，請求被告負損害賠償責
    任云云，已不足採。
  (二)再按舉證責任分配法則，原告起訴主張系爭車輛不具備可合
    理期待之安全性，致其受有損害，必須先證明其對於系爭車
    輛已依合理之方法加以使用，並因此而受有損害；亦即原告
    若已舉證證明係依照一般平均的消費者所可認知之方法加以
    使用，但仍發生損害，即可推定系爭車輛具有安全上的欠缺
    。但被告如舉反證證明，系爭汽車商品於流通進入市場時，
    符合當時科技或專業水準可合理期待之安全性，即可免責。
    經查：
  1.原告主張系爭車輛具暴衝瑕疵而肇致本件意外事故，無非以
    其自行委請社團法人中華民國汽車消費者保護協會（下稱汽
    消會之鑑定報告及鑑定人壬○○之述敘為據（鑑定報告見本
    院卷(二)21至28頁），上開鑑定結果固認系爭車輛因油門咬死
    造成車輛暴衝而，而且左後煞車分漏油、打滑而導致系爭事
    故發生，並認車輛撞倒障礙物距離約10公尺左右，能撞上離
    地面高約1公尺之隔離牆，且撞擊隔離牆之速度為60公里，
    「是人所不能為」，故本件事故係因機器瑕疵所致。惟系爭
    鑑定結果係採行「目測觀察法」、「實際（務）理論推斷法
    」，並註明「電腦、儀器無法鑑定」（本院卷第21頁），並
    未採用任何科學儀器檢測，已不符合汽車為機械及電腦結合
    之科技產業特性。又上開鑑定報告認系爭車輛因油門線咬死
    造成暴衝，且油門線非撞擊後才卡死，惟證人壬○○（即實
    際執行鑑定之人）卻於本院98年4月17日準備程序到庭證稱
    ：「（問：如果油門線卡死會不會撞成如本案的情形？）不
    會」等語，二者對於油門線卡死是否為暴衝原因之判斷已有
    不同，而壬○○復證稱：「（問：你如何鑑定本案是暴衝？
    ）我認為有暴衝，是看事故現場環境與車子撞毀的情形來判
    斷。」、「（問：證人當天作鑑定有無帶任何電子儀器、設
    備嗎？）要鑑定有沒有暴衝的情形是用測量距離、速度來決
    定。暴衝沒有儀器可以鑑定。」、「當天引擎一開轉速就很
    快，我們怕會爆裂所以將引擎關掉。」、「（問：結論第六
    頁上面第一行，提到左後煞車有漏油造成煞車單邊，依據為
    何？）如果不是因為有漏油造成煞車單邊的情形，就不會有
    12頁照片18所述的情形。」、「（問：證人只是用推測的方
    式，並沒有拆開看？是。」等語（本院卷(二)第41頁正、背面
    ），則證人壬○○鑑定時既未使用科學儀器檢測，即逕指稱
    係因油門線卡死導致暴衝，此項推論殊嫌率斷。則系爭鑑定
    結果既非經由科學方式檢測，而係以推論、臆測之方式得出
    ，而個人所觀察之角度有所差異，如未有科學儀器檢測、分
    析跡證或進行速度測試，以取得可供重覆檢驗之數據作為判
    讀資料，尚難認其鑑定方法毫無瑕疵。
  2.又系爭車輛駕駛即原告戊○○於事發後陳稱，事發前其係由
    楊梅鎮○○○街98向41號的車庫駛出後直行，欲左轉光裕南
    接往裕成路的方向行駛，到達光裕南街時，其減速注意左右
    有無來車後，加油門要左轉時，車子突然煞不住，該車就衝
    向99巷1號的住家云云，有桃園縣政府警察局道路交通事故
    調查筆錄在卷可佐（見本院卷(二)第11頁）。然汽車發生「無
    預期加速-U A」（即俗稱暴衝），係車輛在停駐或較低速行
    駛狀態下，由非預期引擎大動力輸出所產生之急加速，且通
    常伴隨煞車失效之現象。當有過大引擎動力發生時之驅動狀
    態，係處於一驅動輪會發生輪胎打滑之狀態，即輪胎會高速
    旋轉而呈打滑狀態，其在發生UA情形，現場會留有輪胎高速
    旋轉之痕跡。依原告之主張，其踩油門要左轉時，車輛突然
    加速向前衝，其情急踩下煞車踏板時，亦應留有輪胎與地面
    高速磨擦之痕跡，此為相當重要之證據，惟檢視上開鑑定報
    告及所附之汽車及現場照片，均未提及現場是否留有輪胎瞬
    間加速，或因高速旋轉而與地面磨擦之跡證，實難認已詳細
    觀察現場每一細微之跡證。從而，上開鑑定報告具有諸多瑕
    疵，實不足以證明系爭車輛不具備安全性。
  (三)綜上，事故發生前原告已使用系爭車輛4年2月餘，本件原告
    主張車輛生產銷售時不符合安全性之事實，係變態事實，自
    應由其負舉證責任。本件原告主張系爭無預期加速係因系爭
    汽車瑕疵所致云云，除了舉汽消會之鑑定及壬○○之證詞為
    證外，並未提出其他證據為證，而汽消會之鑑定及壬○○之
    證詞不足採，已如前述。從而，原告戊○○於上開時、地駕
    駛系爭車輛固然發生意外事故，惟上開原告所提之各項證據
    並不足資證明該意外事故，係由系爭車輛具無預期加速之瑕
    疵所致，亦未能證明在商品流入市場時，系爭車輛即具無預
    期加速瑕疵，則其依消保法第7條第1項、第3項、第8條第1
    項、第51條、民法第184條第1項、第185條、第191條之1第1
    項之規定，請求被告連帶賠償原告達爾公司之系爭車輛車損
    或懲罰性賠償金858,000元、原告戊○○所受之醫療費、慰
    撫金共204,380元、被繼承人高文宗所受之醫療費、慰撫金
    共200,300元、癸○○之醫療費、看護費用、交通費共1,137
    ,010元及自97年9月1日起至其死亡之日前按月給付54,000元
    及加計法定遲延利息云云，於法無據。
六、從而，原告依消保法第7條第1項、第3項、第8條第1項、第
    51條，民法第191條之1、第184條第1項前段、第185條、第
    227 條、第360條之規定，請求被告連帶給付原告達爾公司
    858,000元、戊○○204,380元、癸○○、戊○○、丁○○20
    0,300元、原告癸○○1,137,010元及均自起訴狀繕本送達翌
    日起至清償日止，按年息5%計算之遲延利息，暨自97年9月1
    日起至原告癸○○死亡前一日止，按月連帶給付54,000元，
    均為無理由，應予駁回。原告之訴既經駁回，其假執行之聲
    請即失所附麗，應併予駁回。
七、本件事證已臻明確，兩造其餘攻擊防禦方法及立論之證據資
    料，均經本院審酌後，對判決結果不生影響，爰無庸逐一論
    述。
八、訴訟費用負擔之依據，民事訴訟法第78條。
中    華    民    國    99    年    1     月    20    日
                民事第五庭    審判長法  官  薛中興
                                    法  官  陳杰正
                                    法  官  莊書雯
以上正本係照原本作成
如對本判決上訴，須於判決送達後20日內向本院提出上訴狀
中    華    民    國    99    年    1     月    20    日
                                    書記官  謝梅琴

司法院資訊處製作；財團法人民間司法改革基金會備份。
